【裁判字號】    97,交聲,2517
【裁判日期】    971029
【裁判案由】    聲明異議
【裁判全文】
臺灣臺中地方法院交通事件裁定        97年度交聲字第2517號
原處分機關  交通部公路總局臺中區監理所豐原監理站
異  議  人
即受處分人  甲○○
上列受處分人因違反道路交通管理處罰條例案件，對於交通部公
路總局臺中區監理所於民國九十七年九月二日所為之處分（豐監
稽違字第裁六三－ＨＤ0000000號裁決書）聲明異議，本
院裁定如下：
    主  文
異議駁回。
    理  由
一、原處分意旨略以：異議人即受處分人甲○○（下稱受處分人
    ）所有之七Ｑ－三八二○號自用小客車，於民國九十七年八
    月十七日八時十五分許，在臺中縣豐原市○○路一號處，因
    「於身心障礙專用停車位違規停車」之違規，為臺中縣警察
    局交通警察隊員警以中縣警交字第ＨＤ0000000號舉
    發違反道路交通管理事件通知單逕行舉發。嗣經受處分人申
    訴，原處分機關函請原舉發單位調查結果，仍認受處分人有
    前開違規行為，原處分機關乃於九十七年九月二日以豐監稽
    違字第裁六三－ＨＤ0000000號裁決書，依道路交通
    管理處罰條例第五十六條第一項第十款之規定，裁處受處分
    人罰鍰新臺幣（下同）一千二百元，逾期則依裁決書處罰主
    文規定處分，於法並無不合等語。
二、聲明異議意旨略以：受處分人殘障車於九十七年八月十七日
    在豐原火車站殘障車位停車被員警舉發違規，經查該車位掛
    牌「身心障礙者免費停車位，非身心障礙者不得停放，否則
    依法處理」，受處分人誤解是只要有殘障證，車子也是殘障
    車。而停車為什麼不在「身心障礙者免費停車位」下附著寫
    須貼識別證讓人民一目了然，而不產生只要身心障礙就可停
    車誤解，爰依法聲明異議請求撤銷原處分等語。
三、按汽車駕駛人於身心障礙專用停車位違規停車者，處六百元
    以上一千二百元以下罰鍰，道路交通管理處罰條例第五十六
    條第一項第十款定有明文。又使用身心障礙者專用停車位者
    ，除掛有專用牌照之車輛外，應將專用停車位識別證置於汽
    車擋風玻璃明顯處或黏貼於機車車首，以供查核檢驗；違規
    佔用路邊停車場專用停車位者，由交通勤務警察、依法令執
    行交通稽查任務人員或交通助理人員依道路交通管理處罰條
    例第五十六條規定辦理，為身心障礙者專用停車位設置管理
    辦法第九條、第十四條第一項所明定。而上該身心障礙者專
    用停車位設置管理辦法，係依身心障礙者保護法第四十八條
    第二項規定，授權主管機關會同相關單位訂定。
四、經查：
（一）受處分人所有之車號七Ｑ－三八二○號自用小客車，確有
      於上揭時、地停放於身心障礙專用車位，且未懸掛身心障
      礙之專用牌照，亦未置放專用停車位識別證之事實，業據
      受處分人於聲明異議狀所是認，並有臺中縣警察局九十七
      年九月一日中縣警交字第○九七○○六五○七七號函附之
      採證照片五張在卷可稽，此部分事實即堪予認定。
（二）受處分人固領有殘障手冊，有其所提出之殘障手冊影本在
      卷可稽，惟依交通管理處罰條例第五十六條第一項第十款
      規定：汽車駕駛人於身心障礙車輛殘障車位違規停車者，
      並非規定：「不具身心障礙者身分者違規停放身心障礙停
      車位者」，顯然立法者並不以汽車駕駛人實質上是否具身
      心障礙身分為必要，且具有身心障礙身分者，未依規定請
      領專用停車位識別證或專用牌照，亦不當然取得該停車位
      之使用資格，此觀身心障疑者保護法第四十八條規定：「
      …非領有專用停車位識別證明之身心障礙者或其家屬，不
      得違規佔用。…」甚明。而執司交通秩序之員警就停放之
      車輛，亦無法一一查認其是否具有相關資格，果執勤員警
      需一一查核車籍、函詢相關單位，該未懸掛身心障礙專用
      停車位識別證者是否取得資格，勢必力有未逮，亦屬苛求
      。且依前揭法律規定使用身心障礙停車位者，除身心障礙
      者本人，尚包括其家屬，故以該識別證以判斷權利有無，
      除便利警方查核，不失為客觀標準，抑且符合享受特別權
      利者，亦應盡其基本義務之公平原則，受處分人自不得以
      不知、甚或主管機關未明確表示而主張免除此一基本義務
      。綜上，受處分人所有之七Ｑ－三二八○號自用小客車於
      上揭時、地停放時，既未懸掛身心障礙之專用牌照，亦未
      置放專用停車位識別證，其前開所辯，不足為解免於受處
      分人違規之責。受處分人前開之違規事實已臻明確，堪以
      認定。
五、綜上所述，受處分人所有之七Ｑ－三二八○號自用小客車確
    有前開之違規行為，原處分機關依據道路交通管理處罰條例
    第五十六條第一項第十款、違反道路交通管理事件統一裁罰
    基準表之規定，裁處受處分人罰鍰一千二百元，核無違誤，
    本件受處分人之異議為無理由，應予駁回。
據上論斷，應依道路交通管理處罰條例第八十七條第二項、道路
交通案件處理辦法第十九條，裁定如主文。
中    華    民    國    97    年    10    月    29    日
                  交通法庭  法  官  王世華
上正本證明與原本無異。
如不服本裁定，應於裁定送達後5日內向本院提出抗告狀。
                            書記官  賴瓊珠
中    華    民    國    97    年    10    月    29    日


司法院資訊處製作；財團法人民間司法改革基金會備份。
